【裁判字號】    94,親,7
【裁判日期】    950511
【裁判案由】    否認子女
【裁判全文】
臺灣士林地方法院民事判決
          94年度親字第7號
原      告    乙○○
              戊○○
              丙○○
              丁○○
              己○○
共      同
訴訟代理人    曾國龍律師
被      告    庚○○
兼法定代理人  辛  ○
上列當事人間否認子女事件，本院於民國95年4 月27日辯論終結
，判決如下：
    主  文
確認被告庚○○非被告辛○自原告之被繼承人連阿泉（男、民國
○○年○ 月○○日生、身分證統一編號：Ｚ000000000號）受胎所生之
婚生子。
訴訟費用由被告負擔。
    事實及理由
一、被告等經合法通知，均未於言詞辯論期日到場，核無民事訴
    訟法第386 條所列各款情形，爰依原告之聲請，由其一造辯
    論而為判決。
二、本件原告等起訴主張：
  (一)緣原告等之父親連阿泉（男、民國○○年○ 月○○日生、身分證
    統一編號：Ｚ000000000號、生前設籍台北縣中和市○○路20
    2 之1 號、93年10月13日死亡）受因早年喪偶，為求精神上
    寄託乃於民國89年9 月22日與大陸地區人民之被告辛○結婚
    。惟被告辛○來台後旋即離家出走，並未實際連阿泉共同生
    活，為此連阿泉抑鬱寡歡，終致於民90年12月26日發病，並
    於93年10月13日病逝。惟原告丙○○於被繼承人連阿泉病逝
    辦理死亡登記時，卻無故發現父親連阿泉名下多出一名子女
    即被告庚○○，經多方清查始知，被告庚○○係被告辛○於
    92年9 月5 日所產之子，為此原告等甚感困惑，因被告辛○
    疑似騙婚，來台後即離家行蹤成謎，在連阿泉發病前未曾實
    際與連阿泉同居並履行夫妻義務，嗣連阿泉發病後，原告等
    為辦理被告辛○退出全民健康保險之相關事項，亦於91年2
    月25日及同年3 月12日分別向國光派出所及中和分局備案申
    報被告辛○為失蹤人口，且連阿泉自發病開始至病逝止2年9
    個多月期間中，均於板橋中興醫院、板橋亞東醫院及行政院
    衛生署台北醫院中持續轉診住院治療未曾一日出院，且於住
    院期間內均處於重症狀態中，生活無法自理必須長期依賴呼
    吸器並住於加護病房中始能維生，身心障礙已達極重度之程
    度，於罹患如此重症之情況下，其絕不可能使他人受孕懷胎
    ；又被告庚○○係於92年9 月5 日出生，依我國民法第1062
    條第1 項規定，被告辛○之受胎期間應係自92年9 月5日 回
    溯第181 日起至第302 日為止，即91年11月3 日至92年3 月
    2 日，由上述可知，在受胎期間內被告辛○非但未與連阿泉
    同居，且連阿泉亦因罹患重症而無法使被告辛○受孕並進而
    產出被告庚○○，因此被告庚○○並非連阿泉之血統，若僅
    以民法第1063條第1 項推定被告為原告等之被繼承人連阿泉
    之婚生子，非但紊亂原告家族血統，更直接侵害原告等之繼
    承權，為此原告等惟有起訴請求否認子女以保障繼承權。
  (二)被告庚○○絕非由被告辛○自原告等之被繼承人連阿泉受胎
    所生，而連阿泉於被告辛○受胎、懷孕及產子時均因重病而
    在醫治療，自無從知悉被告庚○○出生之事實，並進而提起
    否認子女之訴，而被告辛○亦於生下被告庚○○後，於92年
    10月7 日因逾期居留遭警查獲，旋於同年月9 日遣送出境，
    原告等於辦理被繼承人連阿泉死亡登記時始悉故原告等之父
    親連阿泉死亡後，原告等對被繼承人連阿泉之繼承權即遭被
    告庚○○受不實婚生推定所侵害，原告等即屬民事訴訟法第
    590 條第1 項之繼承權受侵害之人，自得依同條第2 項於被
    繼承人連阿泉死亡時於6 個月內提起否認子女之訴，以保障
    原告等之繼承權並求正其家族血統等語，並聲明：(1)請求確
    認被告庚○○非原告等之被繼承人連阿泉之婚生子。(2)訴訟
    費用由被告負擔。
三、被告等則未於言詞辯論期日到場，亦未提出書狀作何有利於
    己之聲明或陳述。
四、原告等主張被繼承人連阿泉於93年10月13日死亡，原告等均
    為其繼承人，而連阿泉生前雖曾與被告辛○結婚，惟被告辛
    ○來台後即離家出走，未再與連阿泉同居生活，嗣後連阿泉
    亦因病住院治療至死亡，被告辛○於92年9 月5 所生之子即
    被告庚○○，並非自原告等之被繼承人連阿泉受胎所生，被
    告辛○亦於生下被告庚○○後，於92年10月9 日因逾期居留
    遭遣送出境，原告等於辦理被繼承人連阿泉死亡登記時始悉
    被告辛○在外生子等情，已據原告等提出戶籍謄本、連阿泉
    病危通知單、診斷證明書、死亡證明書、全民健康保險重大
    傷病證明申請書、中華民國身心障礙手冊、被告庚○○出生
    登記申請書、出生證明書、中和分局失蹤備案申請書、台北
    市政府警察局中正第二分局函等件為證，並經本院向內政部
    警政署入出境管理局函調被告辛○入出國紀錄查核無誤，且
    向台北市士林區戶政事務所函調被告庚○○出生登記結果，
    被告庚○○確係被告陳生於92年9 月5 日，在台北市○○區
    ○○路458 號李文達婦產科診所所產之子，嗣因被告辛○遭
    遣返後，由留養人甲○○申請辦理出生登記，已有該所函附
    之申請登記資料可憑，即被告庚○○留養人甲○○亦到庭供
    陳：「因與被告辛○為同事關係，同情其情況而供予住所，
    並帶其前往診所生產，之後辛○遭遣返，小孩留在其那裏，
    但小孩不一定就是伊生的」（見本院94年2 月3 日言詞辯論
    筆錄），嗣本院經原告及甲○○同意，由甲○○與被告庚○
    ○至台北馬偕醫院進行親子血緣關係鑑定，據該院鑑驗結果
    認：「本次鑑定共測試1 項血型抗原，2 項組織抗原和15項
    DNA 標記，均無法否定甲○○是庚○○的父親，基於和一般
    國人（在台灣）抗原標記頻率的比較，甲○○是庚○○父親
    的可能性為99.00000000%以上。」，有該院94年4 月15日親
    子鑑定報告1 份在卷可憑，可見被告庚○○確係被告辛○與
    訴外人甲○○所生，並非自原告等之被繼承人連阿泉受胎所
    生之子，堪信原告等之主張為真實。
五、按父母之一方為臺灣地區人民，一方為大陸地區人民者，其
    與子女間之法律關係，依父設籍地區之規定，台灣地區與大
    陸地區人民關係條例第57條定有明文。本件被告庚○○之母
    即被告辛○雖為大陸地區人民，但其父即被繼承人連阿泉為
    台灣地區人民，有卷附戶籍謄本可稽，是依上開法條規定，
    本件有關父母子女間法律關係，自應適用台灣地區法律。次
    按，妻之受胎，係在婚姻關係存續中者，推定其所生子女為
    婚生子女，前項推定，如夫妻之一方能證明妻非自夫受胎者
    ，得提起否認之訴。但應於知悉子女出生之日起，一年內為
    之，民法第1063條定有明文。又否認子女之訴，夫妻之一方
    於法定起訴期間內或期間開始前死亡者，繼承權被侵害之人
    得提起之，依前項規定起訴者，應自被繼承人死亡時，於六
    個月內為之，民事訴訟法第590 條第1 項及第2 項亦有明示
    。本件被告辛○與原告等之被繼承人連阿泉雖有婚姻關係，
    惟如前所述，其另自訴外人甲○○受胎後，而於92年9 月5
    日生下被告庚○○，但依民法第1062條、第1063條第1 項規
    定，仍推定被告庚○○係原告等之被繼承人連阿泉之婚生子
    ，則被繼承人連阿泉之法定繼承人即原告等於連阿泉死亡後
    6 個月內提起本件訴訟，未逾法定除斥期間，從而原告等訴
    請確認被告庚○○非被告辛○自原告等之被繼承人連阿泉受
    胎所生之婚生子，於法有據，應予准許。
五、據上論結：依民事訴訟法第385 條第1 項前段、第85條第1
    項前段、第78條，判決如主文。
中    華    民    國    95    年    5     月    11    日
                  家事法庭  法  官  詹朝傑
以上正本證明與原本無異。
如對本判決上訴，應於判決送達後20日內向本院提出上訴狀。
中    華    民    國    95    年    5     月    11    日
                            書記官  蔡永光


司法院資訊處製作；財團法人民間司法改革基金會備份。
